【裁判字號】    92,簡,178
【裁判日期】    921224
【裁判案由】    就業服務法
【裁判全文】
臺北高等行政法院判決                              九十二年度簡字第一七八號
    原      告  甲○○
    被      告  新竹縣政府
    代  表  人  乙○○縣長）.
    訴訟代理人  許謹平
右當事人間因就業服務法事件，原告不服行政院勞工委員會中華民國九十二年一月十
七日勞訴字第○九一○○四八四六一號訴願決定，提起行政訴訟，本院判決如左：
    主  文
原告之訴駁回。
訴訟費用由原告負擔。
    事  實
一、事實概要：原告依法聘僱之印尼籍外國人SANI MELIAN（以下簡稱Ｓ君，護照號
    碼AC973746）乙名，原經核准從事家庭監護工工作，惟新竹縣警察局竹東分局於
    民國（下同）九十一年七月二十九日，在原告所開設之「大臉盆剉冰店」當場查
    獲上揭外國人從事許可以外之工作，該分局遂於九十一年八月五日以東警外字第
    ○九一○○○○一八三七號函移由被告審查屬實，依就業服務法第五十七條第三
    款及第六十八條第一項規定，於九十一年八月十三日以府勞福字第○九一○○八
    七二九號違反就業服務法罰鍰處分書處原告罰鍰新台幣（下同）三萬元整。原告
    不服，提起訴願，遭決定駁回，遂提起行政訴訟。
二、兩造聲明：
    (一)原告聲明：訴願決定及原處分均撤銷。
    (二)被告聲明：如主文所示。
三、兩造之主張：
    (一)原告主張：
      原告與配偶范勝基均係中度肢障，行動不便，故聘僱外勞為監護工，每日照料
      原告之生活起居，隨侍在側。茲因原告為了謀生而開設冰店，並在冰店現場看
      店，依理該監護工亦隨侍在側，並偶為幫忙原告端冰給客人，以解原告身心不
      便之勞。是其工作上一切之勞務相同，就如同依原告指示遞毛巾及買便當相同
      之道理，自難謂指派其從事許可以外之工作，為此不得不提出行政訴訟，俾維
      權益。
    (二)被告主張：
      原告稱「原告與配偶均係中度肢障，行動不便。故聘僱外勞為監護工，每日照
      料原告之生活起居，隨侍在側。茲因原告為了謀生而開設冰店，並在冰店現場
      看店，依理該監護工亦隨侍在側並偶為幫忙原告端冰給客人，以解身心不便之
      勞。是其工作上一切之勞務相同，就如同依原告指示遞毛巾買便當之道理，是
      自難謂指派其從事許可以外之工作。」云云。惟按就業服務法第四十二條規定
      旨在保障國民工作權、避免本國人之就業機會；故申請聘僱外籍勞工之資格條
      件與外國人之工作內容、人數、期間及工作地點均須經許可。原告（雇主）以
      申請家庭監護工之名申請外籍勞工，其工作為照顧受監護人，雇主負有管理及
      監督外國人之責，不可任意調派從事營利性質之勞務。原告所訴理由難以採據
      ，且被告體恤原告乃屬初犯，故僅處三萬元罰鍰。揆諸首揭法條規定，核無不
      合。是以原處分應予維持。
    理  由
一、按「雇主聘僱外國人不得有下列情事：一、‧‧‧三、指派所聘僱之外國人從事
    許可以外之工作。」「違反‧‧‧第五十七條第三款‧‧‧規定者，處新臺幣三
    萬元以上十五萬元以下罰鍰。」分別為就業服務法第五十七條第三款及第六十八
    條第一項所明定。又「按家庭監護工之開放引進，主要幫助有重度殘障、癱瘓中
    風或重大病患之家庭『照顧此類親屬』，即其監護範圍主要係在『照顧』重病受
    監護人，若為照顧重病受監護人所必須之相關生活照料工作，例如：為受監護人
    在許可工作地點調理膳食、餵食受監護人、洗滌衣物、清潔環境等不涉及營利性
    質者，自可視為原許可監護工作之範圍。」亦經行政院勞工委員會八十八年八月
    二日八十八職外字第七一○一四○號函釋有案。
二、查本件原告依法聘僱之印尼籍外國人Ｓ君乙名，原經核准從事家庭監護工工作，
    惟新竹縣警察局竹東分局卻於九十一年七月二十九日在原告所開設之「大臉盆剉
    冰店」當場查獲上揭外國人從事許可以外之工作，此有Ｓ君之偵訊筆錄及其於違
    法工作地點非法工作之現場照片等影本附原處分卷可稽。則該等違法情節既經Ｓ
     君坦承不諱，且經警方當場查獲，並有Ｓ君於違法工作地點之現場照片影本等
    附原處分卷可稽，故原告對於Ｓ君未善盡管理之責任，致Ｓ君從事許可以外工作
    之違規情事，洵堪認定。
三、至原告訴稱其與配偶范勝基均係中度肢障，行動不便，故聘僱外勞為監護工，且
    原告為了謀生而開設冰店，並在冰店現場看店，依理該監護工亦應隨侍在側，並
    偶為幫忙原告端冰給客人，以解被告身心不便之勞。是其工作提供之勞務，就如
    同依原告指示遞毛巾或請其買便當之道理，自難謂指派其從事許可以外之工作云
    云。惟查就業服務法禁止所聘僱之外國人從事申請許可以外之工作，旨在保障國
    民工作權、維持社會秩序而避免妨礙本國人之就業機會、勞動條件、國民經濟發
    展及社會安定。故立法採申請許可制，就申請者之資格條件與外國人之工作類別
    、項目、人數、期間及工作地點均列為須經許可內容，並課雇主監督與管理外國
    人之義務與責任，此揆諸本法第四十二條之規定亦明。原告既以家庭監護工之名
    義申請該名外國人，更當知其性質與目的係協助有重度殘障、癱瘓中風或重大病
    患親屬之家庭照顧此類親屬，非可任意調派從事照護病患以外涉及營利性質之工
    作。原告既坦承Ｓ君偶而幫忙端冰給客人，顯已逾越照顧重病受監護人所必須之
    相關生活照料工作之範圍，其有指派所聘僱之外國人從事許可以外之工作，尤為
    顯然。
四、綜上所述，本件原告起訴意旨，非有理由，其有指派所聘僱之外國人從事許可以
    外之工作，違規事證明確。從而，被告依據首揭規定，處原告罰鍰三萬元，洵無
    違誤，訴願決定予以維持，亦無不合。原告仍執前詞，訴請撤銷，為無理由，應
    予駁回。又本件為簡易訴訟程序事件，且事證明確，故不經言詞辯論為之，併此
    敘明。
據上論結，本件原告之訴為無理由，依行政訴訟法第二百三十三條第一項、第二百三
十六條、第一百九十五條第一項後段、第九十八條第三項前段，判決如主文。
中      華      民      國    九十二    年     十二     月    二十四    日
                        臺 北 高 等 行 政 法 院  第 二 庭
                                               法  官  李得灶
右為正本係照原本作成。
本件以訴訟事件所涉及之法律見解具有原則性者為限，始得於本判決送達後二十日內
向本院提出上訴狀並表明上訴理由，如已於本判決宣示後送達前提起上訴者，應於判
決送達後二十日內補具上訴理由（均按他造人數附繕本），且經最高行政法院許可後
方得上訴。
中      華      民      國    九十二    年     十二     月    二十五    日
                                               書記官  陳清容


司法院資訊處製作；財團法人民間司法改革基金會備份。
